【裁判字號】    99,上訴,1201
【裁判日期】    990929
【裁判案由】    違反毒品危害防制條例
【裁判全文】
臺灣高等法院高雄分院刑事判決        99年度上訴字第1201號
上  訴  人
即  被  告  乙○○
送達代收人  甲○○○
選任辯護人  黃敏哲律師
上列上訴人因違反毒品危害防制條例案件，不服臺灣高雄地方法
院99年度審訴字第1282號中華民國99年5 月26日第一審判決（起
訴案號：臺灣高雄地方法院檢察署98年度毒偵字第6431號），提
起上訴，本院判決如下：
     主  文
原判決關於持有第一級毒品及其定執行刑部分，均撤銷。
乙○○持有第一級毒品，處有期徒刑貳月，扣案之第一級毒品海
洛因壹包（驗前淨重零點壹玖壹公克、驗後淨重零點壹捌貳公克
）沒收銷燬之。
其他上訴駁回。
乙○○前開第二項撤銷改判部分所處之刑，與第三項上訴駁回部
分所處有期徒刑柒月，應執行有期徒刑捌月，扣案之第一級毒品
海洛因壹包（驗前淨重零點壹玖壹公克、驗後淨重零點壹捌貳公
克）沒收銷燬之。
     事  實
一、乙○○前因施用毒品案件，經台灣高雄地方法院以96年度毒
    聲字第1849號裁定送觀察、勒戒後，因無繼續施用毒品傾向
    ，於民國97年1 月8 日執行完畢釋放，並由臺灣高雄地方法
    院檢察署檢察官以96年度毒偵字第9122號為不起訴處分確定
    。詎其仍不知戒絕毒癮，明知海洛因業經公告列為毒品危害
    防制條例第2 條第2 項第1 款之第一級毒品，不得非法持有
    、施用，竟於前開觀察勒戒執行完畢釋放後5 年內，基於施
    用第一級毒品海洛因之犯意，於98年10月1 日下午3 至5 時
    之間，在高雄市○○路及凱旋路路口之藍語網咖內，以將海
    洛因粉末摻入香菸內點燃之方式，施用第一級毒品海洛因1
    次。另基於持有第一級毒品海洛因之犯意，於98年10月5 日
    上午9 時15至20分之間，在上開網咖內，以新台幣1,000 元
    ，向姓名年籍不詳、綽號「文仔」之成年男子，購得第一級
    毒品海洛因1 包而無故持有之。嗣於98年10月5 日上午9 時
    30分許，在高雄市○鎮區○○路與凱旋路口前，因行跡可疑
    為警盤查，經警員鄭仁國告知如有違禁品可自動交出，乙○
    ○遂在有權偵查犯罪之警察機關知悉其持有第一級毒品前，
    即自行從身上取出第一級毒品海洛因1 包（驗前淨重0.191
    公克、驗後淨重0.182 公克）交由警員扣案，向警員自首，
    自行供出持有第一級毒品之犯行，且接受裁判，警方並徵得
    其同意採集其尿液送驗，結果呈嗎啡、可待因陽性反應，始
    知悉其另有施用第一級毒品等情。
二、案經高雄市政府警察局前鎮分局移送臺灣高雄地方法院檢察
    署檢察官偵查起訴。
     理  由
甲、程序部分：
一、卷附高雄市立凱旋醫院濫用藥物尿液檢驗報告（編號：A000
    00000 ）、高雄市立凱旋醫院98年11月10日高市凱醫驗字第
    11624 號濫用藥物成品檢驗鑑定書，係被告以外之人於審判
    外之書面陳述，依刑事訴訟法第159 條第1 項之規定，屬於
    傳聞證據，惟於立法理由明確說明，該條所謂「除法律有規
    定者」外，尚包括同法第159 條之1 至159 條之5 及第206
    條等規定。本件鑑定係囑託機關所為之鑑定，所鑑定之結果
    ，鑑定人依刑事訴訟法第206 條所出具之鑑定報告，係刑事
    訴訟法第159 條第1 項所指例外規定，有證據能力。且被告
    對於該鑑定報告亦表示同意為證據，則依據刑事訴訟法第15
    9 條之5 第1 項規定，自得為證據。
二、本判決以下所引用之傳聞證據，被告及辯護人於本院審理中
    均表示沒有意見，且未於言詞辯論終結前聲明異議，本院審
    酌上開傳聞證據作成時，並無不法之情事，認為適當，依刑
    事訴訟法第159 條之5 第2 項規定，自有證據能力，均得為
    證據。
乙、實體部分：
一、上揭施用及持有第一級毒品海洛因之事實，業據被告於原審
    及本院審理時坦承不諱，且其於上開時間為警查獲時所採取
    之尿液，經送請高雄市立凱旋醫院檢驗結果，確呈嗎啡即海
    洛因代謝物陽性反應，有該院98年10月20日濫用藥物尿液檢
    驗報告（檢體編號：I- 363號）、高雄市政府警察局前鎮分
    局查獲毒品危害防制條例案件犯罪嫌疑人姓名對照表各1 紙
    在卷可稽；警查獲時扣案之白色粉末1 包經送請高雄市立凱
    旋醫院檢驗結果，含第一級毒品海洛因成分（驗前淨重0.19
    1 公克、驗後淨重0.182 公克），有該院98年11月10日高市
    凱醫驗字第11624 號濫用藥物成品檢驗鑑定書1 份在卷可考
    。足徵被告上開自白核與事實相符，自可採為認定事實之證
    據，其施用及持有第一級毒品之犯罪事實，堪以認定。
二、按觀察、勒戒或強制戒治執行完畢釋放後，5 年內再犯第10
    條施用毒品之罪者，檢察官或少年法院（地方法院少年法庭
    ）應依法追訴或裁定交付審理，毒品危害防制條例第23條第
    2 項定有明文。本件被告前因施用毒品案件，經臺灣高雄地
    方法院裁定送觀察、勒戒後，因無繼續施用毒品傾向，於97
    年1 月8 日執行完畢釋放，並由臺灣高雄地方法院檢察署檢
    察官不起訴處分確定之事實，有臺灣高等法院被告前案紀錄
    表1 份附卷可參，其於觀察、勒戒執行完畢釋放後，5 年內
    再犯本件施用毒品案件，依前開說明，應依法追訴。本件事
    證明確，被告犯行洵堪認定，應予依法論科。
三、查海洛因為毒品危害防制條例第2 條第2 項第1 款明定之第
    一級毒品，均不得持有及施用，核被告吸用含有海洛因粉末
    之香菸，所為係犯毒品危害防制條例第10條第1 項之施用第
    一級毒品罪。其購入事實欄所述之海洛因持有之，係犯毒品
    危害防制條例第11條第1 項之持有第一級毒品罪。被告施用
    第一級毒品海洛因前，持有海洛因之低度行為為其在後施用
    之高度行為所吸收，不另論持有毒品之罪。又檢察官於起訴
    書犯罪事實欄內，業已載明被告於98年10月5 日持有第一級
    毒品海洛因遭警查扣等情，此部分業已起訴，檢察官於論罪
    法條欄雖漏引毒品危害防制條例第11條第1 項之持有第一級
    毒品罪名，並不影響此部分業已起訴之效力，且檢察官於本
    院行審判程序時亦已補充被告犯毒品危害防制條例第11條第
    1 項之持有第一級毒品罪，是此部分本院自得予以審理，併
    予敘明。又被告於犯罪後，在有權偵查犯罪之警察機關知悉
    其持有第一級毒品前，即自行從身上取出第一級毒品海洛因
    1 包交給警員，向警員自首，業據證人即鄭仁國警員於本院
    99年9 月15日審理時證稱：我們攔查下被告，告訴他如果身
    上有違禁品要主動交付，他就主動拿出毒品... 、（如果被
    告不拿出毒品，你們是否知道他身上藏有毒品？）不知道..
    . 等語（見本院卷第48、49頁）明確，可見被告之情形符合
    自首之要件，爰依刑法第62條前段規定，減輕其刑。又被告
    所犯上開施用及持有第一級毒品2 罪，時間有異，犯意各別
    ，行為互殊，應予分論併罰。另被告乙○○在有權偵查犯罪
    之警察機關詢問時，並未主動供述其前述施用第一級毒品犯
    行，業據警員鄭仁國結証明確，警方係在其尿液檢驗結果呈
    嗎啡、可待因陽性反應後，始知悉其另有施用第一級毒品犯
    行，並將此部分犯行與其持有第一級毒品犯行一併移送偵查
    等情，有98年11月20日高市警前分偵字第00980026284 號高
    雄市政府警察局前鎮分局刑事案件移送書附於偵卷可佐（見
    98年度毒偵字第6431號第21頁），是被告就此部分犯行並未
    自首，附此敘明。
四、原判決以被告持有第一級毒品海洛因部分罪證明確，因予論
    罪科刑，固非無見；然查：被告於犯罪後，在有權偵查犯罪
    之警察機關知悉其持有第一級毒品前，即自行從身上取出第
    一級毒品海洛因1 包交給警員，向警員自首等情，業據證人
    即鄭仁國警員於本院99年9 月15日審理時結證屬實，已詳前
    所述，原審卻未認定被告應成立自首，尚有未恰。被告上訴
    意旨，亦執此指摘原判決此部份不當，為有理由，自應由本
    院將原判決此部分併定執行刑部份予以撤銷改判。爰審酌被
    告前因施用毒品之犯行，經施以觀察勒戒、強制戒治處分後
    ，仍無法戒除毒癮，竟再購入並持有毒品準備施用，足見其
    惡習已深且戒絕毒癮之意志不堅，未能體悟毒品對自己、家
    人造成之傷害及社會之負擔；惟念被告犯後坦承犯行，態度
    尚可，另慮及持有毒品本質上係屬戕害自身健康之行為，尚
    未直接危害他人，反社會性程度應屬較低，被告持有海洛因
    之時間約1 小時；及被告之生活狀況、品行、智識程度等一
    切情狀，就其持有第一級毒品海洛因部分量處有期徒刑2 月
    。
五、末按查獲之第一、二級毒品，不問屬於犯人與否，均沒收銷
    燬之，毒品危害防制條例第18條第1 項前段定有明文。查前
    開犯罪事實扣案之白色粉末1 包，經鑑定結果係第一級毒品
    海洛因，業如上述，而包裝袋與其上殘留之毒品，已難以分
    析剝離，自應與第一級毒品海洛因同視，爰依上開規定宣告
    沒收銷燬之；至鑑驗耗損之毒品，既已滅失，無庸再宣告沒
    收銷燬，併此敘明。
六、原審就被告施用第一級毒品部分認被告罪證明確，因而適用
    毒品危害防制條例第10條第1 項規定，並審酌被告前經觀察
    、勒戒後，仍未戒斷其施用毒品之惡習，並參酌其素行狀況
    、犯罪之動機、目的、手段、所生戕害其身心情形及犯罪後
    坦承犯行等一切情狀，量處有期徒刑7 月。核其認事用法，
    並無不合，量刑亦屬允當。被告上訴意旨，指摘原判決此部
    分不當，為無理由，應予駁回；並與上開撤銷改判部分，合
    定其應執行刑為有期徒刑8 月。
七、被告上訴書另謂：被告目前已戒毒改過自新，且擔任鐵工，
    有正當之工作。又被告之父罹患口腔癌，母親則髖關骨受傷
    行動不便，極需開刀治療，有賴被告照料及籌措龐大之醫療
    費用，爰請給予緩刑宣告云云。經查：
  (一)被告於觀察、勒戒執行完畢釋放後5 年內，施用第一級毒品
    海洛因及持有第一級毒品海洛因之犯行，業已罪證明確，本
    院就被告所犯上開2 罪判處罪刑，業已詳敘其認定之依據及
    所憑之理由。
  (二)被告雖執前揭情詞為辯，然按「受二年以下有期徒刑、拘役
    或罰金之宣告，而有下列情形之一，認以暫不執行為適當者
    ，得宣告二年以上五年以下之緩刑，其期間自裁判確定之日
    起算：一未曾因故意犯罪受有期徒刑以上刑之宣告者。二前
    因故意犯罪受有期徒刑以上刑之宣告，執行完畢或赦免後，
    五年以內未曾因故意犯罪受有期徒刑以上刑之宣告者。」刑
    法第74條第1 項定有明文。又「諭知緩刑為審判官之職權，
    本有自由裁量之餘地，原審未予諭知緩刑，自難以此指摘為
    不當。」最高法院19年上字第2043號判例意旨可資參照。是
    本件被告現是否有正當工作？又其家庭環境為何？皆與其所
    受宣告之刑是否「以暫不執行為適當者」，難以等同視之，
    故本院審酌後，因認被告前開所受宣告之刑並無「以暫不執
    行為適當者」之情事，故不對被告為緩刑之諭知，併予敘明
    。
據上論斷，應依刑事訴訟法第368 條，第369 條第1 項前段、第
364 條、第299 條第1 項前段，毒品危害防制條例第11條第1項
、第18條第1 項前段，刑法第11條、第62條前段、第51條第5 款
，判決如主文。
本案經檢察官高碧霞到庭執行職務。
中    華    民    國    99    年    9     月    29    日
                  刑事第十一庭    審判長法  官 翁慶珍
                                        法  官 洪碩垣
                                        法  官 石家禎
以上正本證明與原本無異。
施用第一級毒品部分如不服本判決應於收受本判決後10日內向本
院提出上訴書狀，其未敘述上訴理由者，並得於提起上訴後10日
內向本院補提理由書狀（均須按他造當事人之人數附繕本）「切
勿逕送上級法院」。
持有第一級毒品部分不得上訴
中    華    民    國    99    年    9     月    29    日
                                        書記官 賴梅琴


司法院資訊處製作；財團法人民間司法改革基金會備份。
